【裁判字號】    92,台上,5254
【裁判日期】    920925
【裁判案由】    違反麻醉藥品管理條例
【裁判全文】
最高法院刑事判決                              九十二年度台上字第五二五四號
    上  訴  人  台灣高等法院台中分院檢察署檢察官
    被      告  甲○○
    選任辯護人  侯福仁律師
右上訴人因被告違反麻醉藥品管理條例案件，不服台灣高等法院台中分院中華民國九
十年三月六日第二審更審判決（九十年度上更（一）字第四四五號，起訴案號：台灣
台中地方法院檢察署八十六年度偵字第八八五八號原判決誤書為「八八五五號」），
提起上訴，本院判決如左：
    主  文
上訴駁回。
    理  由
按刑事訴訟法第三百七十七條規定，上訴於第三審法院，非以判決違背法令為理由，
不得為之。是提起第三審上訴，應以原判決違背法令為理由，係屬法定要件。如果上
訴理由狀並未依據卷內訴訟資料，具體指摘原判決不適用何種法則或如何適用不當，
或所指摘原判決違法情事，顯與法律規定得為第三審上訴理由之違法情形，不相適合
時，均應認其上訴為違背法律上之程式，予以駁回。本件檢察官上訴意旨略稱：（一
）原判決依憑被告甲○○之供述認定被告係因酒醉自己前往黃仕海住處休息。然證人
黃仕海證稱伊在外碰到酒醉之被告，始帶被告前往渠住處休息等語。原審未查明實情
，其採證顯有違證據法則。（二）證人即現場查獲之警員饒榮賢證述：「本案是因監
聽黃仕海的電話，當天在甲○○那查獲安非他命二包及現金一百多萬，那時甲○○說
是他的」、「未注意（甲○○有無衣物在現場？）」、「已跟蹤數天，是黃仕海帶我
們去的」、「他們二人當天交易完。……」、「查獲地點是他們的據點，未擺設商品
」等語。前開供詞何以不可採？原判決未予說明，顯有判決不備理由之違法。（三）
被告既自白供稱曾與黃仕海共同出資，購入安非他命後，先後多次出售予綽號「阿瑞
」、「阿肥」等不詳姓名男子等語。則其究係於何時何地向何人購入？其出資方式，
資金來源如何？「阿瑞」、「阿肥」究係何人？此均攸關被告與黃仕海犯罪事實之認
定，原審漏未詳加調查，自有違法等語。惟查原判決綜核卷內證據資料，認被告被訴
非法販賣化學合成麻醉藥品之犯罪不能證明，已詳敘其取捨判斷及得心證之理由。並
詳細說明被告於法務部調查局台中市調查站（下稱台中市調查站）民國八十六年四月
十八日調查時所為曾與黃仕海共同出資，購入安非他命後，先後多次出售予綽號「阿
瑞」、「阿肥」等不詳姓名男子之自白，因與事實不符，應予摒棄不採之理由（見原
判決理由三｜（二））。而扣案之安非他命、電子磅秤、分裝袋等物品，尚乏證據證
明為被告所共同持有之物品，亦不足以證明被告涉有販賣麻醉藥品之犯行。原審詳加
審認後，以不能證明被告犯罪，因而撤銷第一審關於被告非法販賣化學合成麻醉藥品
部分之科刑判決，改判諭知被告無罪。從形式上觀察，並無判決違背違法令情形存在
。另被告於案發當天確係因喝醉酒，而至黃仕海住處休息，業經原判決論敘綦詳，至
被告究係自行前往，抑應黃仕海之邀，因與其曾因喝醉酒至該處之基本事實無涉，尤
與判決之結果不生影響，不得任意指摘為違法。又按以判決有「應於審判期日調查之
證據未予調查」及「不載理由」之違背法令情形為第三審上訴理由者，必須於理由狀
內具體敘明其所指原審未調查之證據，如何與待證事實具有重要之關係，為認事用法
之基礎，確有調查之必要性，因原審未予調查，又未說明不予調查之理由，致原審判
決結果迥異，如予調查必能推翻原判決結果，始足認與刑事訴訟法第三百七十九條第
十款及第十四款所定違法事由相當，否則仍不得執為適法之第三審上訴理由。本件被
告於八十六年四月十八日在台中市調查站所為之自白，與事實不符，為原判決摒棄不
採，原審未就其自白內容再為無益之調查，亦難認有查證未盡之違誤。而證人饒榮賢
於一審時就其偵辦本案之過程及查獲當時情形，所為之證述，殊與被告是否成立本罪
無關，且不足以推翻原判決之結果，原審未為此無益之說明，難認有違背法令之處。
檢察官上訴意旨置原判決之論敘於不顧，仍執前詞，謂上訴人之行為係犯非法販賣化
學合成麻醉藥品云云，顯係對原審之職權行使，任意指摘，難謂已符合首揭法定上訴
要件，其上訴違背法律上之程式，應予駁回。
據上論結，應依刑事訴訟法第三百九十五條前段，判決如主文。
中      華      民      國    九十二    年      九      月    二十五    日
                              最高法院刑事第四庭
                                  審判長法官  紀  俊  乾
                                        法官  黃  正  興
                                        法官  劉  介  民
                                        法官  陳  東  誥
                                        法官  孫  增  同
      右正本證明與原本無異
                                              書  記  官
中      華      民      國    九十二    年      九      月    二十九    日


司法院資訊處製作；財團法人民間司法改革基金會備份。
